臺灣嘉義地方法院刑事判決　　　　　　　　　　　　　九十一年度訴字第一四五號
　　公　訴　人　臺灣嘉義地方法院檢察署檢察官
　　被　　　告　乙○○
　　選任辯護人　張雯峰
　　　　　　　　奚淑芳
右列被告因殺人未遂等案件，經檢察官提起公訴（九十一年度偵字第一一一二號），
本院判決如左：
    主  文
乙○○未經許可，寄藏手槍，處有期徒刑伍年，併科罰金新台幣伍萬元，罰金如易服
勞役，以銀元佰元即新臺幣玖佰元折算壹日，扣案之義大利ＢＥＲＥＴＴＡ廠製制
式九二ＦＳ型口徑九厘米半自動手槍一支（含彈匣）沒收。又未經許可，持有手槍，
處有期徒刑陸年，併科罰金新台幣陸萬元，罰金如易服勞役，以銀元佰元即新臺幣
玖佰元折算壹日，扣案之義大利ＢＥＲＥＴＴＡ廠製制式九二ＦＳ型口徑九厘米半自
動手槍一支（含彈匣）沒收。應執行有期徒刑玖年，併科罰金新台幣玖萬元，罰金如
易服勞役，以銀元佰元即新臺幣玖佰元折算壹日，扣案之義大利ＢＥＲＥＴＴＡ廠
製制式九二ＦＳ型口徑九厘米半自動手槍一支（含彈匣）沒收。
    事  實
一、乙○○明知具殺傷力之義大利ＢＥＲＥＴＴＡ廠製制式九二ＦＳ型口徑九厘米半
    自動手槍一支（含彈匣）及制式九厘米子彈四顆均係槍砲彈藥刀械管制條例管制
    之槍彈，未經許可不得持有及寄藏，竟仍於民國（下同）八十八年、八十九年間
    ，未經許可而將「林建生」（音似）所交付之前開槍、彈寄藏於其嘉義縣水上鄉
    中庄村四鄰中庄六十二之十三號住處。
二、乙○○於九十年十二月十八日凌晨四時許，在嘉義市○○路「歌神ＫＴＶ」與甲○○（公訴人誤為壬○○）及綽號「阿昇」之吳柏昇發生爭執，甲○○因遭乙○○羞辱而心有不甘，遂於同日晚間，因欲對甲○○等人恐嚇，而另行起意未經許
    可，將前開槍彈取出帶在身上而持有，並邀集壬○○、辛○○、戊○○、庚○○
    及癸○○等五人，分乘車號ＵＲ─二二八八號、Ｎ三─六五八九號自小客車在嘉
    義市區尋找乙○○伺機報復，於同日晚間十一時許，壬○○等人在嘉義市○○○
    路與興業路口發現乙○○所有之三Ｋ─五二五五號自小客車行蹤，準備攔車報復
    ，雙方車輛遂在嘉義市區展開追逐。此時，乙○○適正乘坐駕駛車號不詳之自小
    客車，其上並另搭載丙○○及年籍姓名不詳之綽號「大龜」，以及「大龜」之朋
    友等人，並有車號ＲＶ─三○五六號之自小客車，由子○○駕駛、其上搭載丁○○、己○○、及年籍姓名不詳之綽號「鴨子」、「不良」、「阿崙」等人，準備
    前往唱歌作樂，乙○○在市區突見其所有之三Ｋ─五二五五號自小客車遭甲○○
    等人追逐，遂驅車追趕，至該日晚間十一時二十分許，在嘉義市○○路與漢口路
    口，甲○○等六人將三Ｋ─五二五五號自小客車攔停，下車欲尋乙○○報復（當
    時乙○○不在該車上）；此際，乙○○亦持前開槍、彈，自其所搭乘之前開車輛
    下車，並高喊「不要跑」等語，且以先後對空及對地共開二槍之方式，恐嚇甲○○等人，對其等致生危害於安全，而其第二發子彈擊中甲○○所駕車號ＵＲ─二
    二八八號自小客車左後輪，致該車左後輪爆胎，足以生損害於他人（毀損部分業
    據撤回告訴），壬○○、甲○○、辛○○、戊○○及癸○○等五人見狀立即先逃
    離現場，庚○○則因逃離不及遭與乙○○前揭同行之不詳之人毆傷（公訴人未就
    傷害部分起訴，嗣庚○○亦撤回告訴）。迨於九十一年二月九日上午十時十分許
    ，乙○○於犯罪被發覺後，攜帶前開手槍及子彈二顆向嘉義市警察局第一分局自
    動投案，扣得該手槍及子彈二顆。
二、案經嘉義市警察局第一分局報請臺灣嘉義地方法院檢察署檢察官偵查起訴。
    理  由
一、訊據被告乙○○對於無故寄藏槍、彈，以及嗣後因故另起意持有前開槍、彈於前
    揭時、地，以先後對空及對地共開二槍之方式，恐嚇被害人甲○○等人之事實，
    均坦承不諱，又扣案之槍、彈經送請內政部警政署刑事警察局鑑驗，鑑驗情形為
    ：「（一）彈殼二顆：１、認均係已擊發之口徑九ＭＭ制式子彈彈殼，彈底標記
    壹顆為「ＡＰ  九ＭＭ  ＬＵＧＥＲ」，壹顆為「ＡＣＰ」  九ＭＭ  九六」。
    ２、比對結果：彈殼二顆，經與送鑑制式手槍（槍之管制編號00000000
    00）試射之彈殼比對結果，期彈底特徵紋痕相吻合，認均係由該槍枝所擊發。
    （二）制式手槍（含彈匣一個）：１、獲案槍枝管制編號：000000000
    0。２、係義大利ＢＥＲＥＴＴＡ廠製九二口徑九ＭＭ之制式半自動手槍，槍管
    內具六條右旋來復線，機械性能良好。３、送鑑時槍號遭磨滅，經以電解腐蝕法
    重現結果，因磨滅過深無法重現。４、經查詹氏武器年鑑，該型槍枝期槍管長一
    二五ＭＭ，全長為二一七ＭＭ，彈匣容量為一十五顆。５、鑑驗結果：認具殺傷
    力。（三）子彈二顆（均經試射）：認均係口徑九ＭＭ（九×十九ＭＭ）之制式
    手槍，彈底標記壹顆為「ＷＴＰ  九四」，壹顆為「ＧＥＣＯ＊九ＭＭ  ＬＵＧ
    ＥＲ＊」，認均具殺傷力。」有內政部警政署刑事警察局九十一年三月十一日刑
    鑑字第０九一００三四六六八號函一紙在卷可稽，又被害人甲○○等人均指稱當
    日係因害怕遭被告槍擊傷亡而逃離該處等語，是被告寄藏槍彈、持有槍彈及恐嚇
    安全等犯行，應堪認定。
二、按寄藏保管本身所為之持有行為，即係寄藏之當然結果，然於寄藏槍、彈後，又
    另行起意再分持該槍枝及子彈另犯他罪，應認係另犯不同之犯罪行為，而與前揭
    寄藏槍枝及子彈罪部份不生實質一罪或連續犯裁判上一罪之關係，法院自得就其
    另行起意後所為行為依法論究，亦即另行起意再分持該槍枝及子彈另犯他罪，應
    就與寄藏槍彈罪不同犯意之持有槍彈罪以及另犯之他罪依法論究（最高法院八十
    七年度台上字第一二○四號判決參照）。經查，扣案之制式槍彈，均係具有殺傷
    力之槍枝及子彈，分別屬槍砲彈藥刀械管制條例第四條第一款、第二款所稱之手
    槍及子彈，依同條例第五條規定，非經中央主管機關許可不得持有、寄藏。核被
    告所為，係犯槍砲彈藥刀械管制條例第七條第四項之未經許可寄藏手槍罪、第十
    二條第四項之未經許可寄藏子彈罪、第七條第四項之未經許可持有手槍罪、第十
    二條第四項之未經許可持有子彈罪、刑法第三百零五條之恐嚇安全罪，惟寄藏槍
    彈本身所為之持有行為，係寄藏行為之當然結果，且該部分之持有行為（不包括
    另行起意再持該槍枝及子彈另犯他罪之持有部分）為寄藏行為所吸收，二者為吸
    收關係，公訴人認被告寄藏槍彈行為成立持有槍彈罪，尚有未恰，然公訴人於犯
    罪事實欄已敘明被告將前開槍彈置放於其住處等語，應認業對寄藏槍彈行為起訴
    ，本院自得就被告寄藏槍彈之行為予以審判，並變更起訴法條。又被告以一寄藏
    行為，同時觸犯未經許可寄藏手槍罪及未經許可寄藏子彈罪，另被告以一持有行
    為同時觸犯未經許可持有手槍罪及未經許可持有子彈罪，均為想像競合犯，各應
    依刑法第五十五條前段，分別從一重之未經許可寄藏手槍罪以及未經許可持有手
    槍罪處斷；而被告一開槍恐嚇行為，同時致被害人甲○○等六人生危害於安全，
    為同種想像競合犯，應僅以一罪論；再被告以持有手槍先後對空及對地共開二槍
    之方式恐嚇他人，所犯其之未經許可持有手槍罪、刑法第三百零五條之恐嚇安全
    罪二罪，有方法結果之牽連關係，為牽連犯，應從一重之未經許可持有手槍罪處
    斷。公訴人就被告開槍之行為認定為殺人未遂，惟依其犯罪事實欄之陳述，乃認
    被告係對被害人甲○○等為殺人之實害行為而提起公訴，而恐嚇安全罪之危險行
    為應已包括於已起訴之殺人之實害行為，雖公訴人於論罪法條未記載恐嚇安全罪
    ，然恐嚇安全行為既包括於殺人行為，因而應認恐嚇安全罪業經起訴，僅漏於論
    罪法條記載，本院自得併予審酌，而不須變更起訴法條。再被告係於寄藏槍彈後
    ，另起持有手槍為恐嚇他人之犯意，而以先後對空及對地共開二槍之方式恐嚇他
    人，是其所犯未經許可寄藏手槍罪，與嗣後另行起意所犯之未經許可持有手槍罪
    ，犯意各別，行為互殊，應予分論併罰。第按性質上寄藏槍彈行為，自屬行為之
    繼續，其犯罪完結須繼續至寄藏行為終了時為止。槍砲彈藥刀械管制條例於九十
    年十一月十四日經總統公布修正部分條文，已將同條例第十九條所定之罪，應於
    刑之執行完畢或赦免後，令入勞動場所，強制工作之規定刪除。本件被告寄藏行
    為既於其於九十年十二月十八日晚，因欲對他人犯恐嚇罪而變更寄藏之犯意為持
    有，本件就寄藏槍砲部分自應適用修正後新法，不生新舊法比較問題，併此敘明
    。末按，被告雖於偵查及審判中自白並攜帶槍彈投案，但未因而查獲來源供給者
    或因而防止重大危害治安事件之發生者，並不符槍砲彈藥刀械管制條例第十三條
    之二第二項規定之減輕規定（最高法院九十一年度台上字第二九六九號判決參照
    ），併予敘明。爰審酌被告之品行、犯罪動機、目的、手段、所生危害及犯罪後
    主動帶前開槍、砲主動投案，並坦承犯行之態度等一切情狀，量處如主文所示之
    刑，並就有期徒刑及罰金部分定其應執行刑，以及諭知罰金易服勞役之折算標準
    。扣案之上開義大利ＢＥＲＥＴＴＡ廠製制式九二ＦＳ型口徑九厘米半自動手槍
    一支（含彈匣）係違禁物，應依刑法第三十八條第一項第一款之規定，宣告沒收
    ，至送鑑時試射擊發之彈頭二顆、彈殼二顆，及另扣案之彈殼（現場拾獲）二個
    ，均已非違禁物，不予沒收，附此敘明。
三、公訴意旨另以：被告另起殺人之犯意，於上開時、地持前開槍、彈，並下車高喊
    「不要跑」等語，且明知甲○○在車號ＵＲ─二二八八號自小客車內，如貿然對
    甲○○所乘坐之車輛開槍射擊，有致人死傷之危險，仍先對空射擊一發，再朝甲○○駕駛之車輛射擊，因認被告另涉犯刑法第二百七十一條第二項、第一項之殺
    人未遂罪嫌云云。訊之被告堅決否認有何殺人之故意，辯稱：伊第一槍朝天空射
    擊，第二槍是因甲○○開車往伊方向來，伊就往地上開槍，不知道為何會打到車
    子，當天是他們找伊打架，心想如果他們來打伊，伊就開槍，他們就會怕了，如
    果要打他們，因為是近距離，怎麼可能會打不到，因此伊只是警示開槍等語。經
    查：
  (一)按對空鳴槍通常屬示警、恐嚇之意思，因而，被告先對空開一槍，除非嗣後再對
    人射擊，否則難認對空鳴槍部分有殺人之犯意。
  (二)次查，當時在場之被害人甲○○等人，均未因被告之開槍行為而受有槍傷，業據
    證人甲○○、壬○○、辛○○、戊○○、庚○○、癸○○等人於偵查中及審理中
    證述明確，經核上開各證人所述，被告與各被害人之距離均甚近，若被告要對被
    害人等開槍應甚容易，況被害人庚○○自陳其遭六人持棍棒毆傷（見警卷第六頁
    ），其因為逃跑不及，被追上（見本院卷第五三頁）等語足見庚○○之行動已受
    限制，若被告有殺人之故意，自可對之射擊要害部位，再查，證人甲○○亦於本
    院證稱：「（乙○○如何對你的車開槍？）有一個人先對我的車後面開槍，當時
    我不確定是不是他開的，我是聽到有碰的一聲，車身有下沉，後來他跑到前面從
    擋風玻璃拿槍比著我，我才知道是他開槍的。他當時在後面多遠的距離我不知道
    ，從我聽到槍聲、車身下沉到他到前面拿槍比著，大概只有幾秒鐘的時間。」、
    「（乙○○後來有無再對你開槍？）沒有。我就從他旁邊將車開走，乙○○就閃
    開。我開走後，他也沒有再對我開槍。」等語（見本院卷第二五五頁、二五六頁
    ），因而被告所辯：因為是近距離，怎麼可能會打不到，因此伊只是警示開槍等
    語，應可採信。
  (三)至被害人庚○○固於警訊中陳稱：被告與另一男子各持一把槍對其等射擊等語（
    見警卷第六頁），被害人甲○○於警訊中亦陳稱：被告朝庚○○開一槍，再朝其
    所駕駛之ＵＲ─二二八八號自小客車左後輪開一槍等語（見警卷第九頁背面至第
    十頁），被害人辛○○於警訊中陳稱：被告持一把手槍朝其等六人及車射擊等語
    （見警卷第十三頁），被害人壬○○於警訊中陳稱：甲○○目睹被告朝甲○○及
    其所駕之ＵＲ─二二八八號自小客車射擊等語（見警卷第十六頁），被害人戊○○於警訊中陳稱：只看到被告持槍，：：：聽到後方有兩聲槍聲等語（見警卷第
    十八頁背面及第十九頁背面），被害人癸○○則陳稱僅看到另名身著黑衣黑褲之
    男子開槍等語（見警卷第二二頁），其等於偵訊中之陳述亦與於警訊中之陳述大
    致相符。按被害人之指述，係以使被告受刑事訴追為目的，是其陳述是否與事實
    相符，仍應調查其他證據以資審認，而被害人甲○○等於本件事發前已與被告發
    生衝突，當場又為兩邊人員之鬥毆，因而被害人甲○○等之指述，是否可信，本
    待斟酌。綜合上開被害人於警訊中之陳述，其等對於被告第二槍究竟係對甲○○
    或庚○○，或對人群開槍，並不一致，其等之證言尚難逕採為證據。
  (四)又查，被害人庚○○於本院證稱：其看到被告拿槍，先對天上開一槍，另外還開
    了二、三槍，其看到被告對其朋友開槍，兩台車都有開槍，其是對方開槍後才逃
    跑等語（見本院卷第五一、五二頁），經核其證言與警訊中所稱「被告對其等射
    擊」不符，且其證稱其聽到槍聲就逃跑，該時已背向被告，如何再看到被告對何
    人射擊，是其證詞，亦不足認定被告對人群開槍。
  (五)經核上開事證，以及被告所開之第二槍擊中之處為車輛之左後輪觀之，堪認被告
    並無故意朝人群開槍，而係對甲○○所駕之ＵＲ─二二八八號自小客車之方向射
    擊，且射擊之角度確實偏下，否則依當時之距離應無僅擊中車輛左後輪之理，因
    認被告所辯第二槍是因甲○○開車往伊方向來，伊就往地上開槍，不知道為何會
    打到車子等語，尚非不可採信。
  (六)此外，復查無任何積極事證足以佐證被告主觀上有殺人之故意，衡諸「罪證有疑
    ，利歸被告」之證據法則，自難僅憑被害人上開指述，即遽認被告有殺人未遂之
    犯行，惟公訴意旨認此部分與前揭論罪科刑部分，有裁判上一罪之關係，爰不另
    為無罪之諭知。
四、公訴人於起訴書犯罪事實欄業提及被告對甲○○所乘坐之車輛開槍射擊等語，雖
    其於論罪法條漏引刑法第三百五十四條毀損器物罪，然既其起訴書犯罪事實欄業
    已提及，即應認公訴人就此部分業已提起公訴，本院自應加以審酌。經查，被害
    人甲○○對此部分業已撤回告訴（見本院卷第二五六頁），本院本應依刑事訴訟
    法第三百零三條第三款為不受理之判決，惟此毀損部分若成罪，與前開論罪之持
    有槍砲罪、恐嚇安全罪有裁判上一罪之關係，爰不另為不受理之諭知，附此敘明
    。
據上論斷，應依刑事訴訟法第二百九十九條第一項前段、第三百條，槍砲彈藥刀械管
制條例第七條第四項、第十二條第四項，刑法第十一條前段、第三百零五條、第五十
五條、第三十八條第一項第一款、第五十一條第五款、第七款，罰金罰鍰提高標準條
例第一條前段、第二條，現行法規所定貨幣單位折算新台幣條例第二條，判決如主文
。
本案經檢察官郭志明到庭執行職務。
中      華      民      國    九十一    年    十二      月     四    日
                          臺灣嘉義地方法院刑事第三庭
                              審判長法官  沈  福  財
                                    法官  康  存  真
                                    法官  林  福  來
右正本證明與原本無異。
如不服本判決，應於判決送達後十日內向本院提出上訴狀（應附繕本）。
中      華      民      國    九十一    年    十二      月     四    日
                                  書記官  尹  玉  琪
附錄法條：
槍砲彈藥刀械管制條例第七條
未經許可，製造、販賣或運輸火砲、肩射武器、機關槍、衝鋒槍、卡柄槍、自動步槍
、普通步槍、馬槍、手槍或各類砲彈、炸彈、爆裂物者，處死刑、無期徒刑或七年以
上有期徒刑；處徒刑者，併科新台幣三千萬元以下罰金。
未經許可，轉讓、出租或出借前項所列槍砲、彈藥者，處無期徒刑或五年以上有期徒
刑，併科新台幣一千萬元以下罰金。意圖供自己或他人犯罪之用，而犯前二項之罪者
，處死刑或無期徒刑；處徒刑者，併科新台幣五千萬元以下罰金。
未經許可，持有、寄藏或意圖販賣而陳列第一項所列槍砲、彈藥者，處五年以上有期
徒刑，併科新台幣一千萬元以下罰金。
第一項至第三項之未遂犯罰之。
槍砲彈藥刀械管制條例第十二條
未經許可，製造、販賣或運輸子彈者，處一年以上七年以下有期徒刑，併科新台幣五
百萬元以下罰金。
未經許可，轉讓、出租或出借子彈者，處六月以上五年以下有期徒刑，併科新台幣三
百萬元以下罰金。
意圖供自己或他人犯罪之用，而犯前二項之罪者，處三年以上十年以下有期徒刑，併
科新台幣七百萬元以下罰金。
未經許可，持有、寄藏或意圖販賣而陳列子彈者，處五年以下有期徒刑，併科新台幣
三百萬元以下罰金。
第一項至第三項之未遂犯罰之。
刑法第三百零五條
以加害生命、身體、自由、名譽、財產之事，恐嚇他人致生危害於安全者，處二年以
下有期徒刑、拘役或三百元以下罰金。
